臺灣桃園地方法院刑事判決　　　　　　　95年度訴字第2453號
公　訴　人　臺灣桃園地方法院檢察署檢察官
被　　　告　甲○○
選任辯護人　袁健峰　律師
　　　　　　陽文瑜　律師
上列被告因違反槍砲彈藥刀械管制條例案件，經檢察官提起公訴
（九十五年度偵字第二一四八九號），本院判決如下：
    主  文
甲○○未經許可，寄藏可發射子彈具有殺傷力之土造霰彈槍，處
有期徒刑肆年，併科罰金新臺幣拾伍萬元，罰金如易服勞役，以
新臺幣壹仟元折算壹日。扣案之土造霰彈槍（獲案後槍枝管制編
號：0000000000號）壹支及制式霰彈伍顆均沒收。
    事  實
一、甲○○明知未經許可，不得持有、寄藏具有殺傷力之槍枝及
    子彈，竟未經主管機關許可，於民國九十四年二月下旬某日
    ，在桃園縣中壢市○○路及大同路口，接受姓名、年籍不詳
    、綽號「學義哥」之男子委託，並當場自該男子收受可發射
    子彈具有殺傷力之土造霰彈槍一支（獲案後槍枝管制編號：
    0000000000號）及具有殺傷力之制式霰彈六顆，
    而寄藏保管之。其後，甲○○於九十五年五月下旬某日，在
    桃園縣龍潭鄉凌雲國中後山試射耗損霰彈一顆，並於九十五
    年十月十三日凌晨三時許，以白色外套包裹攜帶前開霰彈槍
    及其餘霰彈，自桃園縣中壢市奪標ＫＴＶ搭乘友人黃信融所
    駕駛、右後座附載黃信家（二人均不知情，業由檢察官為不
    起訴處分）之車號九三０二－ＭＺ號自用小客車，甲○○坐
    於副駕駛座，並將前開槍彈置於副駕駛座前腳踏板上，欲送
    同行亦不知情之女性友人返家。嗣於同日凌晨四時許，在桃
    園縣中壢市○○○路一五二號前為警臨檢查獲，並扣得上開
    土造霰彈槍一支及制式霰彈五顆。
二、案經桃園縣政府警察局移送臺灣桃園地方法院檢察署檢察官
    偵查起訴。
    理  由
壹、證據能力部分：按被告以外之人於偵查中向檢察官所為之陳
    述，除顯有不可信之情況者外，得為證據，刑事訴訟法第一
    百五十九條之一第二項定有明文。證人黃信融、黃信家於檢
    察官偵查中經法定具結程序所為之陳述，與其等於本院審理
    中所為之陳述大致相符，復查無其他顯有不可信之情況，依
    上開規定，自屬有證據能力無訛。
貳、實體部分：
  一、訊據被告甲○○矢口否認有何寄藏槍彈之犯行，辯稱：警
      方於黃信融所駕駛車輛上所查獲之槍彈並非伊所持有，伊
      於案發當晚上車時，就已發現該槍彈放置於該車副駕駛座
      前腳踏板上，伊於警詢及偵查中自白犯罪均非實情，係因
      黃信融、黃信家要求伊頂罪，伊始為如此陳述，且伊當晚
      係請黃信融、黃信家前往釣蝦場搭載伊及二名女性友人，
      並非前往奪標ＫＴＶ云云。
  二、經查：
    (一)被告前揭寄藏具有殺傷力之槍彈等事實，業據被告於警詢
      及檢察官偵查中坦承不諱（見偵查卷第八至九頁及第五十
      二頁），並據證人黃信融、黃信家分別於檢察官偵查中及
      本院審理時均證述：本件扣案槍彈係被告攜帶上車等語明
      確（見偵查卷第五十四頁、第五十六頁及本院九十六年三
      月八日上午審判筆錄〈下稱本院上午審判筆錄〉），且經
      證人即本件查獲警員高慶賢於本院審理時證稱：本件查獲
      槍枝之時，伊有問槍彈是何人的，甲○○在未與黃信融、
      黃信家交談、商量之前，即答稱係其本人所持有，黃氏二
      人則未說話，甲○○言畢，始與黃氏二人交談等語（見本
      院上午審判筆錄第八頁），另本件扣案之土造霰彈槍一支
      （獲案後槍枝管制編號0000000000號），係由
      具擊發機構之金屬槍身、金屬槍托及土造金屬槍管組合而
      成，機械性能良好，可裝填擊發十二　ＧＡＵＧＥ制式霰
      彈，具有殺傷力；又扣案之制式子彈五顆，均係十二  Ｇ
      ＡＵＧＥ制式霰彈，具有殺傷力，此有內政部警政署九十
      五年十一月六日刑鑑字第０九五０一五五一一五號槍彈鑑
      定書附卷可稽（見偵查卷第八十四至八十六頁）。被告之
      辯護人袁健峰律師固為被告提出辯護指：證人黃信融、黃
      信家於審理中之證詞就細節部分有所不符，難以採信云云
      。惟按證人之陳述有部分前後不符，或相互間有所歧異時
      ，究竟何者為可採，法院仍得本其自由心證予以斟酌，非
      謂一有不符或矛盾，即應認其全部均為不可採信；其基本
      事實之陳述，若果與真實性無礙時，則仍非不得予以採信
      （最高法院七十四年臺上字第一五九九號判例意旨參照）
      。查證人黃信融、黃信家二人於本院審理時就本件案發當
      晚係前往桃園縣中壢市奪標ＫＴＶ搭載被告及其女性友人
      ，被告於奪標ＫＴＶ上車時，已將本件扣案槍彈以衣物或
      布匹包裹攜帶上車，嗣後一行人經被告帶領前往某釣蝦場
      短暫逗留後，轉往中壢市○○○路某便利商店前停車，讓
      被告之女性友人下車回家，旋遭警方臨檢等情節之陳述均
      相符合，僅就當晚係被告電洽黃信家或黃信家電洽被告，
      始相約前往搭載被告及被告與其二人遭警方臨檢前是否曾
      口出驚慌之語等細節，陳述略有差距，惟審諸本院審理日
      期距離案發已有五月之久，證人黃信融、黃信家就部分細
      節記憶模糊或有混淆，本屬事理之常，況證人二人就主要
      情節之陳述均互核一致，證詞出入之部分則屬無關宏旨之
      枝微末節，其二人證詞之真實性堪認無礙，依上開判例意
      旨，本院自不得僅以證人黃信融、黃信家此部分陳述之些
      微瑕疵，遽認其等證詞完全不可採信，辯護人此部分見解
      尚有誤會。
    (二)被告固辯稱：本件扣案槍彈並非伊所持有，伊於案發當晚
      上車時，就已發現該部分槍彈放置於該車副駕駛座前腳踏
      板上，伊於警詢及偵查中之自白係為黃信融、黃信家頂罪
      云云。惟查：
      (1)被告就其為黃信融、黃信家頂罪之原因，先於九十五年
        十一月二十一日送審時向本院陳稱：係因黃信融、黃信
        家說伊沒有前科，所以要求伊扛下罪責云云，嗣於同年
        十二月二十二日準備程序時則改稱：當時黃信融、黃信
        家不敢承認，說伊已經有前科，就將這條扛起來云云，
        前後陳述已有矛盾，被告又於本院九十六年三月八日審
        理時再度翻異前詞稱：案發當晚警察還沒有到車邊時，
        黃信融、黃信家說怎麼辦，當時伊很醉，就說什麼事，
        他們二人就說三選一，伊就說隨便啦，意思是說，他們
        兩人不要承認，就由伊來承認，後來被帶上警車時，伊
        有跟黃信融、黃信家說他們都不扛，就由伊來扛云云（
        見本院當日下午審判筆錄〈下稱本院下午審判筆錄〉第
        二十七頁），依被告此部分所言，黃信融、黃信家本未
        要求被告頂罪，係被告見黃氏二人未承認持有槍枝，始
        主動出面承擔罪責，此與被告先前所述係黃氏二人要求
        其頂罪之情節更屬歧異，被告就其為人頂罪之原因，前
        後陳述不一，已見情虛。
      (2)其次，被告雖稱係因其羈押期間之室友開導及其家人規
        勸，其始於送審時向本院表示係為黃信融、黃信家頂罪
        云云，惟檢察官於偵查中曾因被告之母來信陳情被告恐
        有為人頂罪之虞，並有被告友人前往接見被告時向被告
        施壓，要求被告承擔罪責等情，而向被告確認其警詢及
        偵查中自白之任意性及真實性，如被告係為人頂罪，自
        應把握機會向檢察官澄清事實，然被告當時卻向檢察官
        堅稱：本件確非替人頂罪，沒有朋友要求伊擔罪之事，
        扣案槍彈確實係伊所攜帶上車，查獲當時車上之其他人
        並未碰過槍，去看守所接見伊的朋友皓鈞係謂：既然槍
        是伊所持有，就不要將責任推給別人等語明確（見偵查
        卷第七十九至八十頁），且經檢察官勘驗九十五年十月
        十七日、十九日、二十五日被告於看守所之接見錄影光
        碟結果：此三次接見過程中，確實並無任何接見之人要
        求被告頂罪，且被告經其家人勸告不可為他人頂罪之時
        ，被告亦無「其係為他人頂罪」或「本件槍彈不是其持
        有」等相關表示，此有檢察官勘驗筆錄在卷可查（見偵
        查卷第八十二至八十三頁），不單證明被告母親去函檢
        察官陳情之相關頂罪內容確非被告所陳述，顯屬被告家
        屬一時無法接受事實，進而片面為被告脫罪設想之迴護
        之詞，益徵被告上開偵查中之自白確非受迫之結果，被
        告既於偵查中出於任意性而自白犯罪，送審後卻突向本
        院表示其係為人頂罪云云，自難取信於人。
      (3)再者，被告於警詢及偵查中先後自白其受託寄藏槍彈之
        情節，不僅就交付過程、對象、數量等細節均互核相符
        ，甚至在清楚交代扣案槍彈之來源後，另陳稱其所寄藏
        之子彈實原有六顆，係因其於九十五年五月底前往凌雲
        國中後山試射耗損一顆子彈，故查獲時僅餘五顆，並於
        偵查中向檢察官表示該次試射之效果不錯等語，倘被告
        係為人頂罪而捏造犯罪事實，為免情節過於複雜，日後
        容易混淆，自以扼要解釋其取得扣案槍彈之來源為已足
        ，豈有可能無端於扣案槍彈外，另行虛構其他持有子彈
        甚至加以試射之情節，徒增困擾，由此足見被告於警詢
        及偵查中之自白並非臨訟杜撰之詞，應與事實相符。
      (4)況被告於本院辯稱：案發當日伊係與女性友人葉庭歡、
        莊雅毓前往中壢市後火車站附近之釣蝦場，黃信融、黃
        信家亦係前往該處搭載伊等三人，並非前往奪標ＫＴＶ
        ，伊於釣蝦場上車時並未攜帶扣案槍彈云云，然訊之證
        人葉庭歡、莊雅毓，並對照被告之陳述，三人對於當晚
        為何與被告前往釣蝦場、如何前往釣蝦場、在釣蝦場如
        何消費、是否有飲酒等情節，所述天差地別，證人莊雅
        毓證稱：當晚被告於凌晨打電話給伊，約伊到釣蝦場，
        伊當時跟葉庭歡剛好一起在伊家樓下的便利商店聊天，
        伊遂以電話0000000000號叫車，與葉庭歡一
        同前往釣蝦場，被告先到釣蝦場，但不知如何前往，三
        人在釣蝦場有購買十瓶罐裝臺灣啤酒共同飲用，並有釣
        蝦，但因為釣很久釣不到，就向老闆娘買蝦子來烤云云
        ，證人葉庭歡證稱：當晚伊與莊雅毓前往中壢奪標ＫＴ
        Ｖ找朋友，但沒找到，伊就打電話找被告出來玩，被告
        開車到該ＫＴＶ接伊與莊雅毓後才說要去釣蝦場，當晚
        三人都有喝酒，罐裝、瓶裝的臺灣啤酒都有點，釣蝦場
        的人有請三人吃蝦，並教莊雅毓釣蝦，伊並未釣蝦云云
        ，被告則陳稱：伊係駕駛朋友的車先前往莊雅毓的家搭
        載莊雅毓，再前往內壢葉庭歡的家搭載葉庭歡，在釣蝦
        場時係釣蝦場員工請三人吃蝦，伊等三人都沒有釣蝦，
        莊雅毓、葉庭歡二人也未飲酒，當天伊並未前往奪標Ｋ
        ＴＶ云云（見本院下午審判筆錄），顯見被告辯稱本件
        案發當晚係與證人葉庭歡、莊雅毓前往釣蝦場遊樂，並
        未前往奪標ＫＴＶ云云，絕非實情，被告辯稱其並未攜
        帶扣案槍彈自釣蝦場上車等語，縱認屬實，亦無從推翻
        前開事證所證明被告自奪標ＫＴＶ攜帶扣案槍彈上車之
        事實。至被告另辯稱：伊左手食指傷勢係九十五年九月
        二十九日因友人黃錦棠與其妻口角，伊勸架時不慎遭黃
        妻持菜刀誤傷，非如伊於警詢及偵查中所述係於奪標Ｋ
        ＴＶ外遭青少年圍毆所致，故伊不可能為向該批青少年
        示威而於案發當晚攜帶槍彈前往奪標ＫＴＶ云云，並提
        出診斷證明書為證，惟被告持槍外出之理由與被告是否
        寄藏本件扣案槍彈，本屬二事，並無必然之關連性，縱
        認被告於警詢及偵查中就其持槍外出之理由有所隱瞞或
        陳述不盡詳實，亦不影響其寄藏槍彈之自白，況被告寄
        藏本件扣案槍彈之事實，除被告自白外，尚有前開事證
        足資證明，自難徒以被告此部分辯解而為被告有利之認
        定，附此敘明。
    (三)綜上所述，被告所辯均非可採，本件事證明確，被告犯行
      堪以認定。
二、核被告所為，係犯槍砲彈藥刀械管制條例第八條第四項之未
    經許可寄藏槍枝罪、同條例第十二條第四項之未經許可寄藏
    子彈罪。按槍砲彈藥刀械管制條例所稱之「寄藏」與「持有
    」，均係將物置於自己實力支配之下，僅寄藏必先有他人之
    持有行為，而後始為受寄代藏而已，故寄藏之受人委託代為
    保管，其保管之本身，亦屬持有，不過持有係受寄之當然結
    果，自僅論以寄藏犯行，是本件被告受託保管槍彈，應各論
    以寄藏槍枝及寄藏子彈之單純一罪，不另就其「持有」之犯
    行論處。被告以一寄藏行為，同時觸犯上開二項罪名，為想
    像競合犯，應依刑法第五十五條前段之規定，從一重之未經
    許可寄藏槍枝罪處斷。爰審酌被告明知槍枝氾濫，威脅社會
    治安甚鉅，竟受託寄藏火力強大之土造霰彈槍及制式霰彈，
    犯罪情節非輕，且於本院審理時飾詞圖卸，顯不知警惕悔悟
    等一切情狀，量處如主文所示之刑，並就罰金部分諭知易服
    勞役之折算標準。另本件扣案之土造霰彈槍一支及制式霰彈
    五顆均屬違禁物，應依刑法第三十八條第一項第一款之規定
    宣告沒收。
據上論斷，應依刑事訴訟法第二百九十九條第一項前段，槍砲彈
藥刀械管制條例第八條第四項、第十二條第四項，刑法第十一條
前段、第五十五條前段、第四十二條第三項前段、第三十八條第
一項第一款，判決如主文。
本案經檢察官蔡宜均到庭執行職務。
中　　華　　民　　國　　96　　年　　3 　　月　　29　　日
                  刑事第八庭  審判長法　官  曾家貽
                                    法  官  吳為平
                                    法  官　袁雪華
如不服本判決，應於判決送達後十日內向本院提出上訴狀（應附
繕本），上訴於臺灣高等法院。
                                    書記官  邱仲騏
中　　華　　民　　國　　96　　年　　3 　　月　　29　　日
附錄本案論罪科刑之法條：
槍砲彈藥刀械管制條例第8條第4項
未經許可，持有、寄藏或意圖販賣而陳列第 1 項所列槍枝者，處
 3 年以上10年以下有期徒刑，併科新臺幣700 萬元以下罰金。
槍砲彈藥刀械管制條例第12條第4項
未經許可，持有、寄藏或意圖販賣而陳列子彈者，處 5 年以下有
期徒刑，併科新台幣 300 萬元以下罰金。
